臺灣高雄地方法院民事判決　九十年簡上字第九四號
　　上　訴　人　甲○○
　　被　上訴人　乙○○
右當事人間請求給付損害賠償事件，上訴人對於中華民國九十年一月三日本院高雄簡
易庭八十九年度雄簡字第二○一○號第一審判決提起上訴，本院判決如左：
    主      文
上訴駁回。
第二審訴訟費用由上訴人負擔。
    事實及理由
一、上訴人起訴主張：兩造於民國八十八年十二月六日簽訂委託股票買賣契約，上訴
    人委託被上訴人代理買賣股票。該約於八十九年二月五日期滿，兩造便以口頭續
    約，並未另約定委任條件及結算期限，仍依原契約之條件繼續委任關係。嗣於八
    十九年四月十三日晚間，被上訴人致電上訴人，坦承操作失敗，表示道歉及言明
    上訴人有權要求作何處置。上訴人經考慮後，即於翌日向被上訴人表示終止本件
    委任契約，並由被上訴人同公司之營業員告知被上訴人，且要求被上訴人以當日
    收盤價出場，若被上訴人不將委託之股票賣掉，上訴人將自行處理。後上訴人旋
    於八十九年四月十五日自行出售委託之股票。兩造委任關係終止後，兩造應結算
    委託費用，其計算方式係以結算時盈虧互相扣抵後所剩之額度計算之，扣抵後若
    有盈餘，則以該額度百分之二十計算被上訴人之委託費用；扣抵後若為虧損，被
    上訴人應以該額度百分之十給付上訴人作為賠償金。是經依約核算後，被上訴人
    應賠償上訴人新台幣（下同）十二萬二千四百零六元，加上被上訴人應還上訴人
    之預支佣金十六萬四千六百十一元，並扣除被上訴人代墊款五萬三千元，及被上
    訴人已付之十一萬零三百四十六元，被上訴人尚積欠上訴人十二萬三千六百七十
    一元。惟經上訴人催討，被上訴人均置之不理，爰依法請求被上訴人應給付上開
    積欠金額及自本件支付命令送達翌日起至清償日止，按年利率百分之五計算之利
    息。又上訴人係於本件委任契約終止之後，始自行出賣委託之股票，自與於合約
    期滿前自行撤資之情況有別，第一審法院未予詳查，竟以此為據，判決上訴人全
    部敗訴，顯屬無理，爰提起上訴聲明：(一)原判決廢棄；(二)右廢棄部分，被上訴人
    應給付上訴人十二萬三千六百七十一元及自起訴狀繕本送達翌日起至清償日止，
    按年利率百分之五計算之利息；(三)上訴人願供擔保，請准宣告假執行等語。
二、被上訴人則以：兩造於八十九年二月五日委託買賣股票契約期滿後，以口頭約定
    依原契約條件繼續委任關係，並約定於八十九年三月三十一日及六月三十日各結
    算一次，同時亦於同年六月三十日終止委任關係。被上訴人於八十九年三月三十
    一日按約定結算進出股票後，上訴人應付之酬勞為十六萬四千六百十一元，上訴
    人即於同年四月五日匯入被上訴人指定之銀行帳戶，上訴人稱兩造並未約定結算
    日期，與實情顯有不符。嗣於八十九年四月十三日晚間，被上訴人基於當時股市
    震盪激烈，乃致電上訴人持股情況及是否要繼續持有或賣出，上訴人表示要被上
    訴人繼續處理。然上訴人復於翌日請被上訴人同公司之營業員轉告被上訴人，要
    求被上訴人賣出股票，若該日不處理，上訴人即要自行處理。被上訴人因認為不
    可盡信營業員之告知，並未將股票賣出，上訴人遂於八十九年四月十五日自行將
    股票賣出。依兩造所簽訂之委託書第五條第三項約定，被上訴人自無須負任何賠
    償責任。又被上訴人係基於上訴人過去之愛護與支持，乃應上訴人之請求與上訴
    人結算賠償金額。惟上訴人竟自行核算自八十九年一月十七日至四月十四日之賠
    償金額為十二萬三千六百七十一元，此計算方式及日期均與原約定不合。如全案
    盈虧依原契約結算方式，上訴人尚應給付被上訴人十餘萬元。至上訴人所稱「預
    支佣金」十六萬四千六百十一元，查此項金額係於八十九年三月三十一日經兩造
    結算後，上訴人應付被上訴人之酬勞，並非預支佣金。是上訴人提起上訴，應屬
    無據，爰聲明：上訴駁回等語，資為抗辯。
三、查上訴人主張兩造於八十八年十二月六日簽訂委託股票買賣契約，上訴人委託被
    上訴人代理買賣股票。該約於八十九年二月五日期滿，兩造便以口頭續約，仍依
    原契約之條件繼續委任關係。嗣於八十九年四月十三日晚間，被上訴人曾致電上
    訴人，而上訴人即於翌日通知被上訴人同公司之營業員轉告被上訴人，要求被上
    訴人以當日收盤價出場，若被上訴人不將委託之股票賣掉，上訴人將自行處理。
    後上訴人旋於同年四月十五日自行出售股票之事實，業據上訴人提出委託書乙份
    為證，並為被上訴人所不爭執，固堪信為真實。惟上訴人主張其已於八十九年四
    月十四日終止上開委託契約，被上訴人應依約計付上訴人賠償金。經結算後，被
    上訴人應賠償上訴人十二萬二千四百零六元，加上前揭各項金額之扣抵，被上訴
    人尚積欠上訴人十二萬三千六百七十一元等情，則為被上訴人所爭執，並以前揭
    情詞置辯。本院審酌如下：
  (一)按「乙方（即被上訴人）受委託期間內應盡最大能力為甲方（即上訴人）獲取利
    益，惟甲方如於期限內抽退資金或干涉乙方買賣股票，而導致虧損，乙方不負賠
    償責任」，兩造前於八十八年十二月六日所簽訂之委託書第五條第三項約定有明
    文。查兩造於八十九年二月六日委任期滿後，復以口頭約定以原契約之條件繼續
    本件委任關係，已如前述，是本件委任所涉之兩造權利義務關係自有首開約定之
    適用。又上訴人雖主張被上訴人已於八十九年四月十三日晚間致電時，言明上訴
    人有權要求被上訴人作任何處置，故上訴人經考慮後，始於翌日通知被上訴人終
    止本件委任契約，並出賣股票。經被上訴人公司之營業員通知被上訴人後，被上
    訴人即表示「知道了」，並且問說是以何日之股價為標準，故被上訴人業已默示
    同意上訴人出賣股票云云。惟查，此節業為被上訴人否認在卷，而依證人即八十
    九年四月十四日接獲上訴人來電告知之營業員邱湘媄到庭證稱：「八十九年四月
    十四日那天上訴人打電話給我們公司，是我接的電話，上訴人說劉先生（即被上
    訴人）有兩個方案，一是繼續委託，另一個是終止委任契約，把股票賣掉．．．
    上訴人並說，原本她昨晚同意繼續委託，但後來想想，覺得終止比較好，並且結
    算到今天，要我趕快告訴劉先生，說還是授權給劉先生賣，如果沒有賣掉，就以
    當日的收盤價為準。我在開盤之前有跟劉先生講，劉先生說他知道了，除此沒有
    其他的話．．．」等語（本院九十一年三月十三日準備程序筆錄參見），足見上
    訴人於八十九年四月十三日晚間仍繼續委任被上訴人買賣股票，嗣於翌日上訴人
    即單方面自行終止委任契約，且要求被上訴人將股票賣出，否則將自行出賣，上
    訴人事先並未徵得被上訴人之同意甚明。被上訴人雖向上開證人表示「知道了」
    ，衡情亦僅能認為係被上訴人業已獲知該證人所轉告之內容，尚難認為被上訴人
    即有同意該轉告內容之意思。是上訴人上開主張乙節，自無足取。準此，縱如上
    訴人所主張，兩造並未約定本件委任契約之結算期間及終止日期乙節為真，故上
    訴人雖可依法單方面終止委任契約（民法第五百四十九條第一項規定參照），惟
    上訴人未獲得被上訴人同意，即單方面終止委任契約，已使被上訴人無法再任意
    買賣股票，核上訴人該行為即屬干涉被上訴人買賣股票之行為，揆諸首揭兩造之
    約定，即便上訴人確因買賣股票而受有虧損，被上訴人亦不負任何賠償責任。是
    以，上訴人主張經核算後，被上訴人應賠償上訴人虧損金額十二萬二千四百零六
    元乙節，委無足取。
  (二)至上訴人主張被上訴人應返還上訴人預支佣金十六萬四千六百十一元乙節，經查
    ，此節業為被上訴人所否認，被上訴人並辯稱該款項係屬八十九年三月三十一日
    結算之酬勞，核與上訴人所稱：「（上訴人在四月五日是否有匯款十六萬四千六
    百十一元給被上訴人？）有匯，那是他的酬金，一月十七日算至三月三十一日的
    酬金」等語相符（本院九十年四月十九日準備程序筆錄參見），故被上訴人所辯
    應屬可採，上訴人上開主張是否可採，自不無疑問。上訴人雖嗣後改稱於八十九
    年三月三十一日本未約定要結算，係因被上訴人要求結算，所以兩造才加以結算
    ，並且上開金額是被上訴人自行計算得出，故稱之為預支佣金云云。然查，上訴
    人既同意與被上訴人於該日結算，若有盈餘，被上訴人依約自有獲取委任酬勞之
    權利，此即難謂為被上訴人之「預支佣金」，上訴人自無權要求返還。再上述金
    額縱係被上訴人自行計算得出，亦應經由上訴人同意後所給付，上訴人於本件復
    再爭執該項金額之正確，自應舉證以實其說。惟上訴人就此並未提出具體之證據
    資料加以證明，自難逕認為真。是上訴人主張被上訴人應返還上開預支佣金乙節
    ，亦無足取。
四、綜上所述，因上訴人干涉被上訴人買賣股票，就買賣股票之虧損，被上訴人自無
    須負責。又上訴人訴請被上訴人應返還之預支佣金，亦屬無據。是以，被上訴人
    並未積欠上訴人所主張之金額，上訴人訴請被上訴人應給付積欠金額十二萬三千
    六百七十一元及自本件支付命令送達翌日起至清償日止，按年利率百分之五計算
    之利息，洵屬無據，自應駁回。原審就此為上訴人敗訴之判決，理由雖與本院不
    同，但結論並無不合。上訴意旨指摘原判決不當，求予廢棄改判，為無理由，應
    予駁回。
五、本件事證已臻明確，兩造其餘攻擊防禦方法及所提之證據，經審酌與本院前揭判
    斷不生影響，爰不另一一論述指駁，附此敘明。
六、結論：本件上訴為無理由，依民事訴訟法第四百三十六條之一第三項、第四百四
    十九條第一項、第七十八條，判決如主文。
中　　　華　　　民　　　國　　九十一　　年　　　六　　　月　　 十一 　　日
                              臺灣高雄地方法院民事第六庭
~B審判長法官　朱玲瑤
~B法　　　官　陳業鑫
~B法　　　官　陳信旗
右為正本係照原本作成。
本判決不得上訴。
中　　　華　　　民　　　國　　九十一　　年　　　六　　　月　　 十一 　　日
~B法院書記官　梁  竫
